臺灣彰化地方法院刑事判決             100年度訴字第1085號
公  訴  人  臺灣彰化地方法院檢察署檢察官
被      告  林聖豐
上列被告因毒品危害防制條例案件，經檢察官提起公訴（100年
度毒偵字第1312號），被告於本院準備程序中自白犯罪，本院認
有刑事訴訟法第273條之1第1項之情形，合議裁定由受命法官獨
任進行簡式審判程序，茲審理判決如下：
    主  文
林聖豐施用第一級毒品，累犯，處有期徒刑捌月。
    事  實
一、林聖豐前因施用毒品案件，經本院裁定送觀察、勒戒後，因
    認無繼續施用傾向，於民國90年7月18日執行完畢釋放，並
    經本院以90年度少調字第421號為不付審理確定；又因施用
    毒品案件，經本院裁定送觀察、勒戒後，因認無繼續施用傾
    向，於92年12月30日執行完畢釋放，並經臺灣彰化地方法院
    檢察署檢察官以92年度毒偵字第3129號為不起訴處分確定。
    復因施用第一級毒品案件，經本院以93年度訴字第421號判
    處有期徒刑6月確定，於94年2月4日徒刑執行完畢出監。其
    後又因搶奪案件，經本院以93年度訴字第285號判處有期徒
    刑10月，緩刑4年確定（第1案，嗣緩刑經撤銷）；再因施用
    第一級毒品案件，經本院以94年度訴字第1013號判處有期徒
    刑8月確定（第2案）；又因竊盜案件，經本院以94年度彰簡
    字第724號判處有期徒刑3月確定（第3案），上開第2、3案
    經本院裁定應執行有期徒刑9月確定，並與上開遭撤銷緩刑
    宣告之刑接續執行，於95年10月28日縮短刑期執行完畢出監
    。96年間，因竊盜案件，經本院以96年度彰簡字第112號判
    處有期徒刑4月，嗣經本院以96年度聲減字第641號裁定減為
    有期徒刑2月確定（第4案）；因施用第一級毒品案件，經本
    院以96年度訴字第360號判處有期徒刑7月，上訴後，再經臺
    灣高等法院臺中分院以96年度上訴字第1564號判決駁回上訴
    而確定（第5案）；復因竊盜等案件，經本院以96年度易字
    第440號判處有期徒刑4月，共7罪，應執行有期徒刑1年10月
    確定（第6案）；因竊盜等案件，經本院以96年度易字第470
    號判處有期徒刑各4月，共2罪，應執行有期徒刑7月確定（
    第7案）；因竊盜等案件，經本院以96年度易字第543號判處
    有期徒刑3月，共3罪，應執行有期徒刑8月確定（第8案）；
    因竊盜等案件，經本院以96年度彰簡字第654號各判處有期
    徒刑2月，共2罪，應執行有期徒刑3月確定（第9案）；因施
    用第一級毒品等案件，經本院以96年度訴字第1358號各判處
    有期徒刑4月，共2罪，應執行有期徒刑7月確定（第10案）
    ；因竊盜案件，經本院以96年度易字第1888號判處有期徒刑
    2月確定（第11案）；因施用第一級毒品案件，經本院以96
    年度訴字第1874號判處有期徒刑7月確定（第12案）；上開
    第5、6、7、8案件，嗣經本院以98年度聲減字第4號裁定減
    刑，並獲該裁定與已減刑之第4、9、10、11、12案，定應執
    行刑有期徒刑3年確定，經入監服刑後，於99年4月28日徒刑
    執行完畢出獄【因此於本件構成累犯】。近又因施用第二級
    毒品案件，經本院以100年度簡字第1085號判處有期徒刑5月
    確定。另因竊盜案件，經本院以99年度簡字第1948號判處有
    期徒刑4月確定；因竊盜等案件，經本院以100年度簡字第66
    1號各判處有期徒刑6月、4月共3罪，應執行有期徒刑1年5月
    確定（現執行中）。
二、詎林聖豐仍不知悔改，基於施用第一級毒品海洛因之犯意，
    於99年7月9日中午12時許，在其位於彰化縣和美鎮○○里○
    ○路6號住處房間內，以將海洛因摻水注射體內之方式，施
    用第一級毒品海洛因1次。嗣於99年7月12日下午2時40分許
    為警採尿送驗，結果呈毒品可待因及嗎啡陽性反應。
三、案經彰化縣警察局和美分局報請臺灣彰化地方法院檢察署檢
    察官偵查起訴。
    理  由
一、按除被告所犯為死刑、無期徒刑、最輕本刑為3 年以上有期
    徒刑之罪或高等法院管轄第一審案件者外，於刑事訴訟法第
    273 條第1 項程序進行中，被告先就被訴事實為有罪之陳述
    時，審判長得告知被告簡式審判程序之旨，並聽取當事人、
    代理人、辯護人及輔佐人之意見後，裁定進行簡式審判程序
    ；除簡式審判程序、簡易程序及第376條第1款、第2款所列
    之罪之案件外，第一審應行合議審判，刑事訴訟法第273 條
    之1第1項、第284條之1分別定有明文。本件被告林聖豐所犯
    係死刑、無期徒刑、最輕本刑為3年以上有期徒刑或高等法
    院管轄第一審案件以外之罪，並於本院行準備程序時就被訴
    事實為有罪之陳述，本院合議庭依前揭規定，經評議結果，
    裁定改由受命法官獨任行簡式審判程序，先予敘明。
二、上揭事實，業據被告林聖豐於警詢、偵訊、本院準備及審理
    時均坦承不諱，且其於99年7月9日下午2時40分許為警查獲
    時所採取之尿液，經送鑑驗結果，確呈可待因及嗎啡陽性反
    應，此有彰化縣警察局和美分局委託檢驗尿液代號與真實姓
    名對照證單、詮昕科技股份有限公司出具之濫用藥物尿液檢
    驗報告各1份附卷可稽，應認被告之自白確與事實相符，堪
    以採信。另查，按毒品危害防制條例於92年7月9日修正公布
    ，自93年1月9日施行，其中第20條、第23條將施用毒品之刑
    事處遇程序，區分為「初犯」及「5年內再犯」、「5年後再
    犯」。依其立法理由之說明：「初犯」，經觀察、勒戒或強
    制戒治後，應為不起訴處分或不付審理之裁定；經觀察、勒
    戒或強制戒治執行完畢釋放後，「5年內再犯」者，因其再
    犯率甚高，原實施之觀察、勒戒及強制戒治既已無法收其實
    效，爰依法追訴或裁定交付審理。至於經觀察、勒戒或強制
    戒治執行完畢釋放後，「5年後再犯」者，前所實施之觀察
    、勒戒或強制戒治已足以遮斷其施用毒品之毒癮，為期自新
    及協助其斷除毒癮，仍適用「初犯」規定，先經觀察、勒戒
    或強制戒治之程序。從而依修正後之規定，僅限於「初犯」
    及「5年後再犯」二種情形，始應先經觀察、勒戒或強制戒
    治程序。倘被告於5年內已再犯，經依法追訴處罰，縱其第3
    次（或第3次以上）再度施用毒品之時間，在初犯經觀察、
    勒戒或強制戒治執行完畢釋放5年以後，已不合於「5年後再
    犯」之規定，且因已於「5年內再犯」，顯見其再犯率甚高
    ，原實施觀察、勒戒或強制戒治，已無法收其實效，即應依
    該條例第10條處罰（最高法院95年第7次及97年第5次刑事庭
    會議決議參照）。查本件被告前因施用毒品案件，經送觀察
    勒戒執行完畢釋放後5年內，仍因施用毒品犯行而遭訴追、
    判刑（參見犯罪事實欄所載），是本件被告並不合於「5年
    後再犯」之規定，揆諸上開說明，被告所為已符合毒品危害
    防制條第23條第2項之所定之追訴要件，並無「初犯」規定
    之適用，自毋須再重新施予觀察、勒戒之處遇程序，而應直
    接訴追處罰。
三、查海洛因係毒品危害防制條例第2條第2項第1款所稱之第一
    級毒品，依法不得持有、施用。核被告所為，係犯毒品危害
    防制條例第10條第1項之施用第一級毒品罪。被告於施用前
    持有第一級毒品海洛因之低度行為，為施用之高度行為所吸
    收，不另論罪。又查被告之前案紀錄，有臺灣高等法院被告
    前案紀錄表，及偵卷所附刑案資料查註紀錄表在卷可參。其
    於上開受有期徒刑宣告之案件（犯罪事實欄第一段所載第1
    至12案）執行完畢後5年內，故意再犯本件有期徒刑以上之
    罪，為累犯，應依刑法第47條第1項之規定，加重其刑。爰
    審酌被告前有施用毒品之前科，復曾執行觀察勒戒之處分，
    及多次因施用毒品案件入獄服刑，猶未能戒除毒癮，而再為
    本件施用毒品之犯行，尚乏禁絕毒害之決心，惟其於本院審
    理時尚能坦認犯行，頗有悔悟之心，然由前科紀錄顯示被告
    近年除毒品案件外，另涉犯竊盜案件，顯見其施用毒品之行
    為已衍生出侵害他人法益之其他犯罪，暨審酌被告之智識程
    度、素行紀錄等一切情狀，量處如主文所示之刑，以資儆懲
    。
據上論斷，應依刑事訴訟法第273條之1第1項、第299條第1項前
段，毒品危害防制條例第10條第1項，刑法第11條前段、第47條
第1項，判決如主文所示。
本案經檢察官高宏銘到庭執行職務。
中    華    民    國   100    年    9     月    28    日
                          刑事第二庭  法  官  郭玄義
以上正本證明與原本無異。
如不服本判決應於收受判決後10日內向本院提出上訴書狀，並應
敘述具體理由；其未敘述上訴理由者，應於上訴期間屆滿後20日
內向本院補提理由書（均須按他造當事人之人數附繕本）「切勿
逕送上級法院」。
中    華    民    國   100    年    9     月    28    日
                                      書記官  林婷儀
附錄本案論罪科刑法條全文：
毒品危害防制條例第10條
施用第一級毒品者，處 6 月以上 5 年以下有期徒刑。
施用第二級毒品者，處 3 年以下有期徒刑。